臺灣高等法院刑事裁定
                                       110年度抗字第69號
抗  告  人  臺灣新北地方檢察署檢察官
受  刑  人  張綺彥


上列抗告人因受刑人定應執行刑案件，不服臺灣新北地方法院於
中華民國109年12月17日所為109年度聲字第4646號裁定（聲請案
號：臺灣新北地方檢察署109年度執聲字第3434號)，提起抗告，
本院裁定如下：
    主  文
原裁定撤銷。
張綺彥犯附表所示之罪所處之刑，應執行罰金新臺幣肆萬元，如
易服勞役，以新臺幣壹仟元折算壹日。
    理  由
一、原裁定意旨略以：受刑人張綺彥因犯附表編號1至3所示之12
    罪，分別經判處該附表編號所示之刑（其中附表編號1、2所
    示4罪，經原審法院以109年度聲字第3261號裁定應執行罰金
    新臺幣《下同》9千元；附表3所示8罪，經原確定判決定其應
    執行刑為罰金3萬8千元）確定。本件定執行刑，應以上述原
    定執行刑之總和即4萬7千元（9千元＋3萬8千元）為上限。不
    論是同案以判決定應執行刑，或分屬不同案件均確定後另聲
    請以裁定定應執行刑，二者法律依據相同。於同案以判決定
    應執行刑時，會強調行為反覆、手段類似、侵害法益同一等
    ，取其中最重一罪為基礎，另外按照所餘罪數，以一罪增加
    2至3個月方式，定其應執行刑，為多數實務所支持。而數罪
    是否一併偵查、起訴，繫諸受刑人無法掌控之偶然因素，倘
    有不同定執行刑之結果，顯不公平，違反憲法平等原則，故
    於分屬不同案件之數罪併罰，將各罪全部累加再稍減或不減
    ，難以贊同，應與同案定執行刑之處理方式相同，始為妥適
    。爰審酌附表所示12罪均為竊盜罪，受刑人之動機、目的、
    類型、行為態樣及手段相仿，所侵害者為不具不可替代性、
    不可回復性之個人法益，責任非難重複程度較高，可給予相
    當之刑度寬減，並考量全部犯罪時間集中約1個月內，地點
    均在新北市板橋區，竊得財物之價值不多，及受刑人有竊盜
    前科，經宣告刑罰後仍不正視他人財產權益，有一定程度之
    惡性等，就附表所示12罪定其應執行刑為罰金3萬元，並諭
    知如易服勞役，以1千元折算1日等語。
二、抗告意旨略以：依刑法第51條第7款規定，本件定執行刑應
    以各刑合併之金額即5萬1千元為上限。原裁定認本件定刑，
    應以原定執行刑之總和即4萬7千元（9千元＋3萬8千元）為上
    限，已有違誤。又原裁定既認本件定執行刑，應受原定執行
    刑之拘束，惟所定執行刑罰金3萬元，較附表編號3之原確定
    判決所定執行刑為低，理由不無矛盾。請將原裁定撤銷，更
    為適法之裁定等語。
三、按量刑及數罪併罰定應執行刑之輕重，固屬事實審法院得依
    職權自由裁量之事項，然法律上屬於自由裁量之事項，並非
    概無法律性之拘束。自由裁量係於法律一定之外部性界限內
    （以定執行刑言，即不得違反刑法第51條之規定），使法官
    具體選擇以為適當之處理，因此在裁量時，必須符合所適用
    之法規之目的。更進一步言，須受法律秩序之理念所指導，
    此即所謂自由裁量之內部性界限。關於定應執行之刑，既屬
    自由裁量之範圍，其應受此項內部性界限之拘束，要屬當然
    。倘違反外部性界限，固屬違法，違反內部性界限，亦係不
    當，均為通常上訴、抗告程序救濟之範圍。又民國103年6月
    4日修正刑事訴訟法第370條第2項、第3項，對第二審上訴案
    件之定應執行刑，明定有不利益變更禁止原則之適用。而分
    屬不同案件之數罪併罰，倘一裁判宣告數罪之刑，曾經定其
    執行刑（下稱原定執行刑），再與其他裁判宣告之刑定其執
    行刑時，在法理上亦應同受此原則之拘束。亦即基於有利被
    告之不利益變更禁止原則，分屬不同案件之數罪併罰定執行
    刑，原定執行刑有拘束新定執行刑上限之效果，法院裁量所
    定之刑期上限，自不得較重於「原定執行刑加計新宣告刑之
    總和」；另更定其刑結果，祇要符合刑法第51條規定，即是
    以限制加重原則取代累加原則以決定行為人所受刑罰，固屬
    合法，但基於法秩序理念及法安定性原則，對原定執行刑仍
    須予以尊重，倘另定執行刑時，依其裁量權行使結果，認以
    定較原定執行刑為低之刑為適當者，即應就原定執行刑有如
    何失當、甚至違法而不符罪責及罪刑相當原則之情形，詳載
    其理由，俾免流於恣意擅斷，而致有量刑裁量權濫用之虞（
    最高法院108年度台抗字第436號裁定參照）。
四、查受刑人因犯附表編號1至3所示之12罪，分別經判處該附表
    編號所示之刑（其中編號1、2所示4罪，經原審法院以109年
    度聲字第3261號裁定應執行罰金9千元；附表3所示8罪，經
    原確定判決定其應執行刑為罰金3萬8千元）確定，合於裁判
    確定前犯數罪之情形，且原審為其犯罪事實最後判決之法院
    等情，有各該刑事裁判書、本院被告前案紀錄表可稽。檢察
    官聲請就上開各罪定其應執行刑，依刑法第51條第7款所定
    外部性界限，應以各刑合併之金額即5萬1千元為「上限」，
    但基於不利益變更禁止原則，另定之執行刑，不得較重於前
    定執行刑之總和即4萬7千元，此為定刑之內部性界限。原裁
    定逕認本件定執行刑之「上限」為4萬7千元等語，用語已欠
    精確。又受刑人犯附表編號3所示之8罪，經各判處罰金5千
    元確定，此部分原確定判決於各刑中之最多額即5千元以上
    ，各刑合併之金額即4萬元以下，定其執行刑為罰金3萬8千
    元，既無違法或不當情事，並經確定，依上開說明，基於法
    秩序理念及法安定性原則，倘無特殊情由，對於該確定判決
    所定之執行刑自須予以尊重。詎原裁定未說明附表編號3確
    定判決所定執行刑究有何失當、違法、不符罪責及罪刑相當
    原則等情形，且已認定受刑人有竊盜前科，經宣告刑罰後仍
    不正視他人財產權益，有一定程度之惡性（見原裁定第4頁
    ），然就附表編號1至3所示之12罪，竟僅定其應執行刑為罰
    金3萬元，顯屬過輕，甚至較諸其中編號3原定執行刑罰金3
    萬8千元為低，其裁量權之行使難認允當。抗告人執此指摘
    原裁定不當，為有理由，應將原裁定撤銷之。且為避免程序
    勞費，爰依刑法第51條第7款所定之外部性界限，審酌受刑
    人所犯罪數、罪名相同、手段類似、侵害法益、犯罪期間、
    地點、素行狀況、依各罪情節所顯示之人格特質及惡性、犯
    罪後之態度等，對於受刑人所犯附表編號1至3所示之12罪為
    整體非難評價，並考量法律之目的、法律秩序之理念、前定
    執行刑等內部性界限，兼衡恤刑及刑罰經濟等刑事政策，定
    其應執行刑如主文第二項所示，並諭知如易服勞役之折算標
    準。
據上論斷，應依刑事訴訟法413條，裁定如主文。
中　　華　　民　　國　　110 　年　　1 　　月　　29　　日
              　　刑事第六庭    審判長法　官  劉方慈
                                      法　官  許曉微
                                      法　官  朱嘉川
以上正本證明與原本無異。
不得再抗告。
                                      書記官  尤朝松
中　　華　　民　　國　　110 　年　　2 　　月　　2 　　日